臺灣高等法院刑事判決
108年度交上易字第454號
上  訴  人  
即  被  告  張榮華  

                      住○○市○○區○○○街00號5樓    上列上訴人即被告因公共危險案件，不服臺灣桃園地方法院108年度審交易字第382號，中華民國108年8月7日第一審判決（起訴案號：臺灣桃園地方檢察署108年度偵字第11942號），提起上訴，本院判決如下：
    主  文
原判決撤銷。
張榮華駕駛動力交通工具而有吐氣所含酒精濃度達每公升零點二
五毫克以上情形，處有期徒刑陸月，如易科罰金，以新臺幣壹仟
元折算壹日。
    事  實
一、張榮華明知飲酒後不得駕駛動力交通工具，於民國108 年4
    月10日下午3時至4時許，在桃園市八德區某土地宮廟旁，飲
    用保力達約1瓶後，明知已達不能安全駕駛動力交通工具之
    狀態，雖有稍事休息，惟其吐氣所含酒精濃度仍達每公升0.
    25毫克以上，猶於同日晚間9 時許，自該處騎乘車牌號碼00
    0-000號普通重型機車欲返回住處；嗣於同日晚間10時27分
    許，途經桃園市八德區介壽路2段與豐德路口為警攔檢盤查
    ，測得其吐氣所含酒精濃度達每公升0.35毫克，因而查悉上
    情。
二、案經桃園市政府警察局八德分局報告臺灣桃園地方檢察署檢
    察官偵查起訴。
    理  由
一、證據能力：
    本院以下援引之非供述證據資料，並無證據證明係公務員違
    背法定程序所取得，檢察官、上訴人即被告張榮華（下稱被
    告）於本院準備程序、審理時均未爭執證據能力（見本院卷
    第45頁、第62頁至第63頁），迄本案言詞辯論終結前，亦未
    就各項證據之證據能力聲明異議，經審酌本案並無違反法定
    程序取得之情形，且與本案待證事實間具有相當之關聯性，
    復經原審、本院於審理時逐一提示予檢察官、被告表示意見
    ，依法進行證據之調查、辯論，認以之為本案證據並無不當
    ，皆具有證據能力而得採為判決之基礎。
二、前揭犯罪事實，迭據被告於警詢、偵訊、原審、本院準備程
    序及審理時供承不諱（見偵卷第5頁反面至第6頁、第25頁正
    、反面至第52頁，原審卷第40頁、第44頁，本院卷第44頁、
    第64頁），並有桃園市政府警察局舉發違反道路交通管理事
    件通知單影本、酒精測定紀錄表在卷足憑（見偵卷第11頁、
    第12頁）。從而，被告前開所為任意性之自白，既有上開各
    項證據足資佐證，核與事實相符，可以採信。準此，被告於
    上揭時、地飲酒後駕駛動力交通工具行駛於道路上，經警方
    攔查後，以經檢定合格之呼氣酒精測試器檢驗結果，確認其
    呼氣酒精濃度為每公升0.35毫克等行為，該當刑法第185 條
    之3 第1 項第1 款之不能安全駕駛動力交通工具罪。綜上，
    本件事證明確，被告犯行堪以認定，應依法論科。
三、論罪：
（一）被告行為後，刑法第185條之3 於108年6月19日經總統華
      總一義字第10800061131 號令修正公布施行。比較修正前
      、後條文，第185 條之3 第1、2 項之條文並未修正變動
      ，而新增第3 項「曾犯本條或陸海空軍刑法第54條之罪，
      經有罪判決確定或經緩起訴處分確定，於5年內再犯第1 
      項之罪因而致人於死者，處無期徒刑或5年以上有期徒刑
      ；致重傷者，處3年以上10年以下有期徒刑。」之規定。
      然本件被告並無符合新增訂第3 項即於5年內再犯因而致
      人於死或致重傷，而應加重其刑之情形，其應依上開條文
      第1項第1款規定處罰，是本案涉及被告犯罪罪名及刑罰效
      果部分，實無修正，自無依刑法第2條第1項規定比較適用
      新舊法之問題，應直接適用修正後（即現行）之法律，先
      予敘明。
（二）核被告所為，係犯刑法第185條之3第1項第1款之駕駛動力
      交通工具而有吐氣所含酒精濃度達每公升0.25毫克以上情
      形之公共危險罪。
四、撤銷改判之理由：
（一）原審以被告犯罪事證明確，予以論罪科刑，固非無見。惟
      按刑事審判旨在實現刑罰權分配之正義，故事實審法院對
      於被告之量刑，應符合比例、平等及罪刑相當原則，使輕
      重得宜，罰當其罪；量刑之輕重，固屬事實審法院得依職
      權自由裁量之事項，惟仍應受比例原則及公平原則之限制
      ，以符罪刑相當之原則，否則其判決即非適法。所稱之比
      例原則，指行使此項職權判斷時，須符合客觀上之適當性
      、相當性與必要性之價值要求，不得逾越此等特性之程度
      ，用以維護其均衡；而所謂平等原則，非指一律齊頭之平
      等待遇，應從實質上加以客觀判斷，倘條件有別，應本乎
      正義理念，分別適度量處，禁止恣意為之。申言之，刑事
      罪責固具有個別性，縱屬相類似案件，因個案情節及法院
      所為裁量結果各有不同，當然不能逕執他案據為本案量刑
      之準據，但有期徒刑之科處，不僅在於懲罰犯罪行為，更
      重在矯治犯罪行為人、提升其規範意識，及回復社會對於
      法律規範之信賴，是屢犯相同類型之罪者，倘一律機械性
      遞增宣告刑，將造成責任非難效果重複滿足、邊際效應遞
      減之不當結果；故應以行為人之責任為基礎，依刑法第57
      條各款規定，就個別犯罪之動機、手段、態樣、情節、所
      生危害，暨行為人之品性、素行、智識、家庭經濟、生活
      狀況、犯後態度等一切情狀，而為斟酌考量，並妥適量刑
      。不同之被告犯相同之犯罪，各該案件之法院於審理時，
      本應參酌前述諸多量刑原則，本於職權而為裁量，然若某
      一個案法院對被告之量刑，較其他犯罪情節、犯罪內涵均
      相同或近似之個案，發生特別偏重之情形，復未說明其量
      刑之依據與考量者，自難謂非屬量刑恣意不當，或與平等
      原則無所違背。查被告前因犯酒後駕車公共危險案件，①
      於91年間經原審法院以91年度壢交簡字第1656 號簡易判
      決判處拘役50日，同年12月18日易科罰金執行完畢、②於9
      4年間經同院以94年度壢交簡字第1136號簡易判決判處有
      期徒刑4 月，同年11月2日易科罰金執行完畢、③於97年間
      經同院以97年度桃交簡字第4389 號簡易判決判處有期徒
      刑5月，98年3月18日易科罰金執行完畢、④於98年間經同
      院以98年度壢交簡字第1868號簡易判決判處有期徒刑6月
      ，同年10月7日易科罰金執行完畢、⑤於100年間經同院以1
      00 年度審交易字第466號判決判處有期徒刑7月確定，102
      年11月1日執行完畢等情，有本院被告前案紀錄表、上開
      刑事簡易判決、刑事判決附卷可稽（見本院卷第21頁至第
      23頁、第27頁至第40頁）；被告之前案情形固屬素行之一
      環，然並非決定量刑之絕對因子，尤不應作為機械性遞增
      宣告刑之基礎，況本案被告於108年4月10日飲酒後駕車犯
      行，距上次案發100年6月9日（見本院卷第27頁之原審法
      院100年度審交易字第466號判決）已有7年10月之久，距
      執行完畢之102年11月1日亦有5年5月餘，此次係因飲用市
      售保力達藥酒，致測得酒精濃度0.35毫克，其濃度較處罰
      標準每公升0.25毫克略高，參以本件被告飲酒後已休息約
      5小時後始騎車上路返家，未肇事即為警查獲，對公眾危
      險之危害程度相對較低，縱被告酒後駕車行為不可宥恕，
      仍應將上開情事一併作為量刑之考量。從而，依本案被告
      所犯刑法第185條之3第1項第1款之法定刑為「2 年以下有
      期徒刑，得併科（新臺幣）20萬元以下罰金」，衡以被告
      犯罪侵害法益之程度、犯罪手法、前科素行等節，原審就
      被告本件犯行遽予宣告有期徒刑7月，就個案情節而言，
      稍嫌過重，復未說明其量刑時有何特殊之依據或考量，是
      被告提起上訴，指摘原審量刑過重，請求從輕量刑等語，
      為有理由，應由本院將原判決予以撤銷改判。
（二）爰以行為人之責任為基礎，審酌被告前已有酒後駕車之公
      共危險前科紀錄（詳如前述），應知飲酒後騎乘機車，容
      易造成駕駛人注意能力減低，危及道路交通往來安全，且
      有關酒後禁止駕車之觀念，多年來早已透過政令宣導及各
      類媒體廣為宣傳使各界週知，其卻未能警惕、悔悟，再度
      於本案飲用酒類後，僅稍事休息而未待體內酒精濃度消退
      ，即騎乘機車行駛於道路，罔顧其他用路人之生命、身體
      安全，其義務違反情節與可非難性非輕，所為殊值非難；
      參以被告自始坦承犯行、深表悔悟之犯罪後態度、駕駛之
      動力交通工具為普通重型機車、為返家休息而騎車之犯罪
      動機、目的、自稱國中畢業之智識程度、尚有年邁母親須
      扶養、家庭經濟狀況勉持等生活狀況（見偵卷第4頁，本
      院卷第65頁）、本案犯罪情節、被告所為對公眾及自身所
      生損害程度等一切情狀，爰量處如主文第2 項所示之刑，
      並諭知如易科罰金以新臺幣1,000 元折算1 日之折算標準
      ，期使被告能知所反省，勿再以身試法，重新復歸於正常
      社會，以資懲儆。
據上論斷，應依刑事訴訟法第369條第1項前段、第364條、第299
條第1項前段，刑法第185條之3第1項第1款、第41條第1項前段，
刑法施行法第1條之1第1項，判決如主文。
本案經檢察官林宜賢提起公訴，檢察官蘇佩鈺到庭執行職務。
中　　華　　民　　國　　109 　年　　2 　　月　　25　　日
                  刑事第十八庭  審判長法  官  吳炳桂   
                                      法  官  黃紹紘  
　　　　　　　　　　　　　　　　　　  法  官  何俏美
以上正本證明與原本無異。
不得上訴。
                                      書記官  吳芝嘉
中　　華　　民　　國　　109 　年　　2 　　月　　25　　日
附錄：本案論罪科刑法條全文　　
中華民國刑法第185條之3：
駕駛動力交通工具而有下列情形之一者，處二年以下有期徒刑，
得併科二十萬元以下罰金：
一、吐氣所含酒精濃度達每公升零點二五毫克或血液中酒精濃度
    達百分之零點零五以上。
二、有前款以外之其他情事足認服用酒類或其他相類之物，致不
    能安全駕駛。
三、服用毒品、麻醉藥品或其他相類之物，致不能安全駕駛。
    因而致人於死者，處三年以上十年以下有期徒刑；致重者，
    處一年以上七年以下有期徒刑。
曾犯本條或陸海空軍刑法第五十四條之罪，經有罪判決確定或經
緩起訴處分確定，於五年內再犯第一項之罪因而致人於死者，處
無期徒刑或五年以上有期徒刑；致重傷者，處三年以上十年以下
有期徒刑。